【裁判字號】    95,訴,137
【裁判日期】    950529
【裁判案由】    強盜等
【裁判全文】
臺灣臺中地方法院刑事判決               95年度訴字第137號
公  訴  人  臺灣臺中地方法院檢察署檢察官
被      告  乙○○
                    現於臺中.
指定辯護人  酈長春律師
被      告  庚○○
指定辯護人  本院公設辯護人  壬○○
上列被告因強盜等案件，經檢察官提起公訴（九十四年度偵字第
一二一一０號、第一三二六九號），本院判決如下：
    主    文
乙○○共同意圖為自己不法之所有，而搶奪他人之動產，處有期
徒刑柒月；又共同連續意圖為自己不法之所有，攜帶兇器，以強
暴至使不能抗拒，而取他人之物，處有期徒刑玖年。應執行有期
徒刑玖年陸月。
庚○○共同連續意圖為自己不法之所有，攜帶兇器，以強暴至使
不能抗拒，而取他人之物，處有期徒刑肆年。
    犯罪事實
一、乙○○前未曾受有期徒刑以上刑之宣告，其於民國九十四年
    四月六日十五時三十分許，偕同丁○○（已由本院另行審結
    ）騎乘丁○○所有未懸掛車牌之重型機車，行經臺中縣太平
    市○○路五二八號前，適見路旁辛○○手持皮包正自其所駕
    駛之自用小客車起身欲行下車，乃認有機可乘，竟與丁○○
    共同基於意圖為自己不法所有之犯意，趁辛○○不及防備之
    際，騎乘機車趨前由乙○○強行將辛○○手持之皮包一只搶
    走〔內有現金卡、信用卡、新台幣（下同）七千元現款及行
    動電話一支〕，得手後隨即騎乘前揭重型機車逃逸無蹤，得
    款由二人朋分花用殆盡，行動電話一支則由乙○○分得，其
    餘之卡片及皮包另經丁○○丟棄於住家附近之大水溝內。嗣
    因乙○○持用前揭搶奪而得之行動電話，始由警經由行動電
    話之序號追查而循線得知上情。
二、庚○○前因為偽造文書案件，經本院於九十一年九月五日以
    九十一年度易字第一八五七號判處有期徒刑六月，緩刑二年
    確定，其與乙○○二人共同基於意圖為自己不法所有之概括
    犯意聯絡，於下列時地連續為強盜行為：
（一）庚○○於九十四年五月九日凌晨一時許，騎乘其母所有，
      未懸掛車牌之重型機車，搭載與其同有強盜犯意聯絡之乙○○，於臺中縣太平市區繞行，搜尋強劫目標。迄同日凌
      晨一時二十六分許，二人行至臺中縣太平市○○路與太平
      十九街街口，將亦騎乘機車適經過該處之己○○攔下，由
      乙○○手持其向甲○○所借得，為甲○○之父古兆金所有
      之客觀上足以對人之生命、身體產生危害而可供兇器使用
      ，金屬材質之柴刀一支（未扣案），架住己○○之頸部，
      喝令不許妄動，致己○○因受此強暴舉動而至不能抗拒，
      任令乙○○取走其背負之皮包一個（內有身分證、健保卡
      、信用卡、現金卡各一張及行動電話一支），二人得手後
      ，迅即逃回乙○○家中。
（二）庚○○與乙○○旋即又承續前開意圖為自己不法所有之概
      括犯意聯絡，於同日凌晨二時十五分許，偕同騎乘上揭庚○○之母所有之重型機車，至臺中縣太平市○○路六六號
      前，見癸○○單獨一人騎乘機車於路上，因認有機可乘，
      乃先將癸○○攔下，由庚○○持熱熔膠棒作勢揮舞，致癸○○因受此強暴舉動而至不能抗拒，任令乙○○持其機車
      鑰匙，打開置物廂，取走癸○○置於機車置物廂內之皮包
      （內有健保卡、機車駕照、機車行照各一張及行動電話一
      支），二人於得手後，亦迅即逃離現場。
（三）庚○○及乙○○因前二次強盜均未能取得現金財物，乃返
      回乙○○家中，復持前揭柴刀騎乘機車外出，且旋又承續
      前開意圖為自己不法所有之概括犯意聯絡，於同日凌晨四
      時十分許，行至臺中市○區○○路與建成路路口時，見戊○○單獨一人騎乘機車於路上，因認有機可乘，乃先將戊○○攔下，由乙○○手持上開客觀上足以對人之生命、身
      體產生危害而可供兇器使用，金屬材質之柴刀，指向戊○○作勢揮砍，並命令戊○○需將身上所有之財物交出，戊○○於驚嚇之餘，下意識舉起雙手保護頭部，左手仍遭乙○○劃傷（傷害部分未據告訴），庚○○及乙○○即以此
      強暴之舉動致使戊○○不能抗拒，自行交付置於機車行李
      廂內之皮包（內有身分證、機車駕照、機車行照、健保卡
      及現金二萬四千元）予乙○○，二人得手後，迅即逃離現
      場，並將所得現金朋分花用殆盡，戊○○之皮包及其餘物
      品則由庚○○丟棄於臺中縣太平市○○路一０巷三六號院
      子內。嗣庚○○於九十四年五月二十一日十五時許，於主
      管刑事訴追之公務員尚未發覺之際，即向臺中縣警察局霧
      峰分局員警自首其前揭全數之強盜犯行而自願接受裁判，
      並帶同員警至上開其丟棄強盜所得皮包之處所起獲戊○○
      所有之身分證等部分贓物，始由警進而查悉上情。
三、案經臺中縣警察局霧峰分局先後報請臺灣臺中地方法院檢察
    署檢察官偵查起訴。
    理    由
壹、上揭犯罪事實一所載之搶奪犯行，業據被告乙○○於警詢、
    偵查及本院審理時均坦承不諱，核與同案被告丁○○於警詢
    、偵查、本院供述及被害人辛○○於警詢中指訴之情節大致
    相符（見霧警刑字第０九四００五三一四九號卷第九頁至第
    一二頁，偵字第一二一一０號卷第一二頁至第一三頁；霧警
    刑字第０九四００五三一四九號卷第一三頁至第一七頁），
    並有贓物認領保管單一紙、行動電話之照片三張、被告乙○○使用搶奪而得之前揭行動電話之通聯調閱查詢單一份及道
    路監視錄影機攝錄之畫面翻拍之照片一張附卷可稽（見霧警
    刑字第０九四００五三一四九號卷第二九頁、第二七頁至第
    二八頁、第三三頁至第三六頁、第四一頁），是被告乙○○
    前揭關於搶奪犯行之自白，核與客觀事實相符，堪予採信。
    是本件此部分事證至臻明確，被告乙○○此部分之搶奪犯行
    ，已堪認定。
貳、訊據被告庚○○坦認確有為犯罪事實欄二所載之三次強盜犯
    行；被告乙○○則矢口否認之，辯稱：伊確實沒有為該三次
    強盜犯行，更無向甲○○商借柴刀之情事，伊不知為何庚○○會指證係與伊共犯云云。經查：
  一、證據能力部分：
  （一）按被告以外之人於審判外之陳述，除法律有規定者外，
        不得作為證據，刑事訴訟法第一百五十九條第一項已定
        有明文，本件證人即被害人己○○、癸○○及戊○○於
        接受警員詢問時所為之指訴，均係基於被害人地位為之
        ，而為被告以外之人於審判外之言詞陳述，依前開刑事
        訴訟法第一百五十九條第一項之規定，前述指述原則上
        均不具證據能力；惟證人戊○○及己○○、癸○○已分
        別於九十五年四月十七日、同年五月十五日本院審理期
        日，基於證人地位、經合法具結、並在賦予被告乙○○
        及其指定辯護人對質詰問機會之情形下為證述，則證人
        己○○、癸○○及戊○○前開基於被害人地位所為之指
        陳，即因渠等在本件公判庭至本院作證，而終局取得證
        據能力（未經證據使用禁止，且經過嚴格證明之調查程
        序）。
  （二）復按司法院大法官會議釋字第五八二號解釋前段謂：「
        最高法院三十一年上字第二四二三號及四十六年台上字
        第四一九號判例所稱共同被告不利於己之陳述得採為其
        他共同被告犯罪（事實認定）之證據一節，對其他共同
        被告案件之審判而言，未使該共同被告立於證人之地位
        而為陳述，逕以其依共同被告身分所為陳述採為不利於
        其他共同被告之證據，乃否定共同被告於其他共同被告
        案件之證人適格，排除人證之法定調查程序，與當時有
        效施行中之中華民國二十四年一月一日修正公布之刑事
        訴訟法第二百七十三條規定牴觸，並已不當剝奪其他共
        同被告對該實具證人適格之共同被告詰問之權利，核與
        首開憲法意旨不符。該二判例及其他相同意旨判例，與
        上開解釋意旨不符部分，應不再援用。」明白指出「共
        同被告身分所為之陳述」，在未經人證之法定調查程序
        前，該陳述應不得採為不利於其他共同被告之證據。又
        九十二年二月六日修正公布之刑事訴訟法第一百五十六
        條第二項規定：「被告或共犯之自白，不得作為有罪判
        決之唯一證據，仍應調查其他必要之證據，以察其是否
        與事實相符。」是否意謂被告或共犯之自白，亦得為不
        利其他被告之證據？刑事訴訟法第一百五十六條第二項
        原規定：「被告之自白，不得作為有罪判決之唯一證據
        ，仍應調查其他必要之證據，以察其是否與事實相符。
        」於九十二年二月六日公布修正刑事訴訟法時，將第一
        百五十六條第二項修正為：「被告或共犯之自白，不得
        作為有罪判決之唯一證據，仍應調查其他必要之證據，
        以察其是否與事實相符。」立法目的乃欲以補強證據擔
        保自白之真實性，亦即以補強證據之存在，藉之限制自
        白在證據上之價值，防止偏重自白，發生誤判之危險。
        以被告自白，作為其自己犯罪之證明時，尚有此危險，
        以之作為其他共犯之罪證時，不特在採證上具有自白虛
        偽性之同樣危險，且共犯者之自白，難免有嫁禍他人，
        而為虛偽供述之危險。是則利用共犯者之自白，為其他
        共犯之罪證時，其證據價值如何，按諸自由心證主義之
        原則，固屬法院自由判斷之範圍，惟此項不利之陳述，
        須無瑕疵可指，且就其他方面調查，又與事實相符者，
        始得採為其他共同被告犯罪事實之認定。若不為調查，
        而專憑此項供述，即為其他同被告犯罪事實之認定，顯
        與刑事訴訟法第一百五十六條第二項之規定有違。再對
        於共同被告之調查，除刑事訴訟法第一百五十六條第二
        項外，九十二年二月六日公布修正刑事訴訟法另增訂第
        二百八十七之一條規定：「法院認為適當時，得依職權
        或當事人或辯護人之聲請，以裁定將共同被告之調查證
        據或辯論程序之聲請，以裁定將共同被告之調查證據或
        辯論程序分離或合併。前項情形，因共同被告之利害相
        反，而保護被告權利之必要者，應分離調查證據或辯論
        。」同法第二百八十七之二條亦規定：「法院就被告本
        人之案件調查共同被告時，該共同被告準用有關人證之
        規定。」故法院必須裁定將共同被告分離調查、辯論，
        改依訊問證人之程序，命其具結，進行交互詰問。至於
        「非共同被告之共犯」，法院亦應以「證人身分」（非
        以「共犯」之名義）傳喚到庭，命其具結，進行交互詰
        問，以獲得證言之證據資料。經查，本件偵查檢察官原
        以被告身分訊問被告庚○○，並非以「證人身分」提訊
        ，被告庚○○於此偵查中所為之供述，係屬被告以外之
        人於偵查中向檢察官所為之言詞陳述，檢察官既未同時
        傳訊被告乙○○而與之對質詰問之機會，依刑事訴訟法
        第一百五十九條之一第二項立法理由前段「檢察官職司
        追訴犯罪，必須對於被告之犯罪事實負舉證之責。就審
        判程序之訴訟構造言，檢察官係屬與被告相對立之當事
        人一方（參照本法第三條），是故偵查中對被告以外之
        人所為之偵查筆錄，或被告以外之人向檢察官所提之書
        面陳述，性質上均屬傳聞證據，且常為認定被告有罪之
        證據，自理論上言，如未予被告反對詰問、適當辯解之
        機會，一律准其為證據，似與當事人進行主義之精神不
        無扞格之處，對被告之防禦權亦有所妨礙。」所示之立
        法意旨，可知被告之對質詰問權於檢察官訊問證人時是
        否受到妥適保障，乃為判斷是否有該條所稱「顯有不可
        信之情況」之重要認定標準之一，此亦為首揭司法院大
        法官會議釋字第五八二號解釋所肯認，故本件偵查檢察
        官訊問被告庚○○本件犯罪事實時，既未同時傳訊被告
        乙○○，並給予其對質詰問之機會，則依前述說明，即
        產生顯有不可信之情況，從而被告庚○○於偵查中向檢
        察官所為之證述，原則上並不具證據能力。然被告庚○○已於本院九十五年三月二十一日審理時，以證人之身
        分到庭，並在具結負擔偽證罪心理處罰之狀態下，由公
        訴檢察官、被告乙○○及其指定辯護人對渠等行交互詰
        問，且其在本院所為證述內容與渠等之前在檢察官詢問
        時所為供述內容大致吻合，則被告庚○○在本院審理時
        所為證述，因已經過具結，且由被告乙○○及指定辯護
        人對渠等行使憲法保障之對質詰問權（司法院大法官會
        議第五八二號解釋參照），並與其之前在檢察官詢問時
        所為供述內容相互合致，本院因認其在偵查及本院審判
        中所為前開證述均具有證據能力。
  （三）另按被告以外之人於檢察事務官、司法警察官或司法警
        察調查中所為之陳述，與審判中不符時，其先前之陳述
        具有較可信之特別情況，且為證明犯罪事實存否所必要
        者，得為證據。另被告以外之人於偵查中向檢察官所為
        之陳述，除顯有不可信之情況者外得為證據，刑事訴訟
        法第一百五十九條之二及第一百五十九條之一第二項分
        別定有明文。本件證人即前揭柴刀持有人甲○○先於九
        十四年五月二十六日警詢時陳稱：乙○○與庚○○約於
        九十四年五月初某日二十三時許至翌日凌晨三時許之某
        時，至伊位於臺中縣太平市之住處，由乙○○開口向伊
        借取柴刀一支，該把刀是伊父親古兆金所有，之後乙○○並未將柴刀歸還，伊有嘗試向乙○○及庚○○索討，
        但均無法聯絡，伊並不知乙○○及庚○○將刀拿去供強
        盜之用等語（見臺中縣警察局霧峰分局霧警刑字第０九
        四００五三五二０號卷第二五頁至第二八頁）；嗣雖於
        九十五年三月二十一日本院審理時改稱：乙○○及庚○○其中之一人有向伊借過柴刀，但因是以電話聯繫商借
        ，所以伊無法僅由聲音辨識是乙○○或庚○○借的。之
        後伊出借柴刀時，雖係當面交付，但因係隔著圍牆傳遞
        ，且當時為凌晨時分，天色昏暗，所以伊也無法確認究
        竟借刀的人是誰。之後伊未再遇見庚○○或乙○○，故
        也未追討云云（見本院卷第九二頁至第九六頁），就出
        言商借柴刀者是否即為被告乙○○，證人甲○○所證前
        後已有未符。本院衡酌證人甲○○於警詢中所為之證述
        ，因距離案發時間較近，記憶較深刻清晰，且尚無心詳
        細考量證詞對他人所生之利害關係，應與事實較為相合
        。且證人甲○○於警詢中所為之證詞，經核亦與被告庚○○所述與被告乙○○同至證人甲○○住處商借柴刀之
        情形相符（詳後述）而具有較可信之特別情況，且為證
        明犯罪事實存否所必要，亦無顯有不可信之情況，自得
        為本案之證據。
  二、罪責認定部分：
  （一）上揭被告庚○○、乙○○共同為犯罪事實欄二所載三次
        強盜犯行之事實，業據被告庚○○於偵查及本院訊問、
        審理時均供承：伊確有為前揭犯罪事實欄二所載之三件
        強盜犯行，時間分別為九十四年五月九日凌晨一時二十
        六分許、二時十五分許及四時十分許，地點則分別依序
        如起訴書所載，且均係與乙○○共同為之，三件都是由
        伊騎乘機車搭載乙○○，由伊持熱熔膠棒或由乙○○持
        向甲○○所借得之柴刀，強取被害人之財物或逼迫被害
        人自行交付隨身物品。前揭柴刀是乙○○提議要向甲○○借的，乙○○說這樣作案比較快，所以伊才騎機車載
        乙○○至甲○○家中借取柴刀持以犯案等語甚詳（見偵
        字第一二一一０號卷第二五頁至第二六頁，本院卷第五
        四頁至第五六頁、第九七頁至第一０三頁），核與證人
        己○○、癸○○、戊○○分別於警詢及本院審理時指訴
        歷歷之被害情節均大致相符（見臺中縣警察局霧峰分局
        霧警刑字第０九四００五三五二０號卷第一０頁至第二
        四頁、第六四頁至第六七頁，本院卷第一三０頁至第一
        三三頁、第一五八頁至第一六五頁），並有被告庚○○
        帶同員警至臺中縣太平市○○路一０巷三六號院子裡所
        搜得之證人戊○○所有皮包一個（內有身分證、駕照、
        行車執照及健保卡各一張）可資佐證（嗣已發還證人戊○○，有贓物認領保管單可參，見臺中縣警察局霧峰分
        局霧警刑字第０九四００五三五二０號卷第三六頁）。
        而被告庚○○前揭所供述係由被告乙○○提議商借柴刀
        後，持以犯案一節，核亦與證人甲○○於警詢時所陳：
        乙○○與庚○○約於九十四年五月初某日二十三時許至
        翌日凌晨三時許之某時，至伊位於臺中縣太平市之住處
        ，由乙○○開口向伊借取柴刀一支，該把刀是伊父親古
        兆金所有，之後乙○○並未將柴刀歸還，伊有嘗試向乙○○及庚○○索討，但均無法聯絡等語（見臺中縣警察
        局霧峰分局霧警刑字第０九四００五三五二０號卷第二
        五頁至第二八頁）亦適相合致。另證人己○○已直指被
        告庚○○、乙○○確係對其為前開強盜犯行之人，而證
        人癸○○、戊○○固因案發時天色昏暗或一時驚懼，無
        法具體指認行為人即係被告庚○○及乙○○，惟渠等所
        指陳：歹徒共有二人，一人騎乘機車，由後座之人下手
        強盜之情，核與被告庚○○上揭所供犯罪情節亦屬吻合
        ，自均足採信為真實，而據為被告庚○○、乙○○不利
        認定之憑佐。
  （二）被告乙○○雖否認有為前揭犯罪事實欄二所載之強盜犯
        行，證人甲○○嗣亦改稱無法確認是否是被告乙○○向
        其商借柴刀犯案；然被告乙○○所辯非惟與被告庚○○
        之供述不符，且與證人己○○於警詢及本院審理時所為
        指認亦生齟齬，證人己○○與被告乙○○間既屬素昧平
        生，亦無何具體事證足認其間有何嫌隙，則證人己○○
        當無誣指被告乙○○亦係強盜共犯之可能及動機。另證
        人甲○○既陳稱係經電話聯繫後，當面交付柴刀予借刀
        之人，以如此非短暫之商借歷程及交付會面時間，證人
        甲○○竟猶未能辨認出借取柴刀者究係何人，衡之實與
        常情未合，是證人甲○○事後更易前詞而於本院所證，
        應屬事後串飾附和之語，無可憑信，自無礙於被告乙○○確有為此部分強盜犯行之認定。至證人癸○○就被告
        庚○○、乙○○是否有持刀強盜一節，所述前後固有所
        違背（警訊時稱未持刀，本院審理時改稱歹徒有持刀作
        勢揮舞），並與被告庚○○之供述未相吻合（被告庚○○稱對證人癸○○所為強盜犯行，係持熱熔膠棒為之，
        並非刀器）；證人戊○○就其遭強盜之時間與被告庚○○於本院訊問時所述亦有未合致之情形（證人戊○○稱
        凌晨二時三十分許；被告庚○○稱凌晨四時十分許），
        惟此乃供述證據之特性始然，蓋人類對於事物之注意及
        觀察，有其能力上之限制，未必如攝影機或照相機般，
        對所發生或經歷的事實能機械式無誤地捕捉，亦未必能
        洞悉事實發生過程之每一細節及全貌。且常人對於過往
        事物之記憶，隨時日之間隔而漸趨模糊或失真，自難期
        其如錄影重播般地將過往事物之原貌完全呈現。此外，
        因個人教育程度、生活經驗、語言習慣之不同，其表達
        意思之能力與方式，亦易產生差異。故供述證據每因個
        人觀察角度、記憶能力、表達能力、誠實意願、嚴謹程
        度及利害關係之不同，而有對相同事物異其供述之情形
        發生，而其歧異之原因，未必絕對係出於虛偽所致。是
        以證人之證詞或與被告之自白間，遇有前後不一，或彼
        此互相齟齬之情形，不得遽認證述即俱屬虛偽，事實審
        法院就全盤供述之意旨，並依據經驗法則及論理法則，
        詳予剖析其供述異、同之情形，若足認其關於基本事實
        之陳述，果於真實性無礙時，即非不得予以採信。本件
        證人癸○○及戊○○就被告庚○○、乙○○此部分之強
        盜犯行，渠等就強盜基本事實之指述，與被告庚○○之
        供詞相互合致，業見前述，是渠等此部分證詞自為可採
        。而被告庚○○既已坦認全數犯行，並就犯罪事實欄二
        、（一）、（三）部分亦供承確係持柴刀為之，被告庚○○實已無刻意隱瞞有無持刀或蓄意誤陳犯罪時間之必
        要，是本院將被告庚○○之供述及證人癸○○、戊○○
        之證詞未相吻合之處作一合理之比較取捨，依經驗法則
        認定被告庚○○所陳犯罪事實欄二、（二）之犯行係持
        熱熔膠棒為之，犯罪事實欄二、（三）之犯行犯罪時間
        係凌晨四時十分許，自屬允當，應併敘明之。
  （三）綜此，被告乙○○關於此部分強盜犯行所為前開辯詞，
        無非事後飾卸之語，難以採信。本件此部分事證亦臻明
        確，被告庚○○、乙○○之強盜犯行，均洵堪認定。
、核被告乙○○、庚○○所為：
（一）核被告乙○○就犯罪事實欄一所為，係犯刑法第三百二十
      五條第一項之搶奪罪。被告乙○○就前揭犯罪事實欄一所
      載搶奪犯行與同案被告丁○○間，俱有犯意聯絡及行為分
      擔，均為共同正犯。另起訴書雖復提及被告乙○○與同案
      被告丁○○另共犯三次搶奪，惟該三次搶奪犯行之確切時
      地與犯罪被害人均付之厥如，僅以被告乙○○及同案被告
      丁○○之模糊自白，尚不足遽為被告乙○○確有為該三次
      搶奪犯行之認定，公訴人且於本院將該部分犯行剔除於起
      訴範圍之外（見本院卷第三九頁），本院就該部分自不併
      予審究，附此敘明。
（二）另按刑法第三百二十一條第一項第三款之「攜帶兇器」，
      乃指行為人攜帶兇器有行兇之可能，於客觀上具有危險性
      ，故加重處罰，至其主觀上有無持以行兇或反抗之意思，
      尚非所問（最高法院七十四年三月十九日七十四年度第三
      次刑事庭會議決議意旨參照）；又此所謂兇器，其種類並
      無限制，凡客觀上足以對人之生命、身體、安全構成威脅
      ，具有危險性之器械均屬之（最高法院七十九年台上字第
      五二五三號判例意旨參照），被告庚○○、乙○○為犯罪
      事實欄二（一）、（三）所載之犯行，均係攜帶被告乙○○向證人甲○○所借得之柴刀為之，該柴刀既屬金屬材質
      之鐵器，質地密實、刀鋒銳利，在客觀上已足以對他人之
      生命、身體構成威脅，而具有危險性，自亦屬兇器無誤。
      再按刑法第三百二十八條第一項所稱之「強暴」，指對人
      之身體，且足以抑制他人抵抗程度之有形力之行使；亦即
      直接或間接對於人之身體施以暴力，壓制被害人之抗拒。
      至於是否「不能抗拒」，除應考量行為人所實施之不法手
      段是否足以抑制通常人之抗拒，使之喪失自由意思外，並
      應就被害人之年齡、性別、性格、體能及當時所處環境等
      因素，加以客觀之考察，以為判別標準（最高法院八十八
      年度台上字第二一三二號判決參照）。查被告庚○○、乙○○為犯罪事實欄二、（一）、（三）所載之二次犯行時
      ，均攜帶前開柴刀為之，且各以之抵住證人己○○之頸部
      及指向證人戊○○作勢揮砍；另被告庚○○、乙○○為犯
      罪事實欄二、（二）所載之犯行時，係手持熱熔膠對證人
      癸○○作勢揮舞，則以本件此部分案發時間亦為凌晨時分
      ，證人癸○○以一纖弱女子，倉促間面臨二名男子之強脅
      ，即被告二人為此部分犯行所持之熱熔膠棒未能直視為兇
      器，證人癸○○內心所受到之壓迫性依舊，是依被告乙○○、庚○○於行為當時對被害人己○○、癸○○、戊○○
      所實施之上開強暴行為，依當時客觀環境觀察，自足以壓
      抑被害人己○○、癸○○、戊○○之意思自由，而達不能
      抗拒之程度。準此，核被告庚○○、乙○○就犯罪事實欄
      二所為分別係犯刑法第三百三十條第一項之攜帶兇器強盜
      罪（即犯強盜罪而有刑法第三百二十一條第一項第三款之
      情形）及同法第三百二十八條第一項之普通強盜罪。起訴
      檢察官就前揭犯罪事實欄二、（二）所載之犯行，未能審
      酌被告二人係持熱熔膠棒，對證人癸○○作勢揮舞而強脅
      為之，而認係趁人不備奪取證人癸○○之財物，僅構成刑
      法第三百二十五條第一項之搶奪罪云云，容有未洽，惟業
      經公訴檢察官當庭更正（見本院卷第一六九頁），此部分
      自無庸復行變更起訴之法條，應併敘明。被告庚○○、乙○○間就此部分強盜犯行俱有犯意聯絡及行為分擔，均為
      共同正犯。再被告庚○○、乙○○前後三次強盜犯行，固
      有普通強盜與加重強盜之區分，而二次加重強盜另有主動
      取他人之物及使他人交付財物之分別，但三件犯行均時間
      緊接，犯罪手法及基本構成要件皆相同，顯係基於概括犯
      意反覆為之，應依連續犯之規定論以情節較重之攜帶兇器
      ，以強暴至使不能抗拒而取他人之物之一罪，並加重其刑
      。再按刑法第六十二條所規定之自首，以對於未發覺之罪
      ，向有偵查權之機關或公務員自承犯罪，進而接受裁判為
      要件，本件被告庚○○於九十四年五月二十一日十五時許
      ，在前揭犯罪事實欄二所載全部強盜犯罪未被發覺前，即
      向臺中縣警察局霧峰分局員警自首其犯行而自願接受裁判
      ，有臺中縣警察局霧峰分局刑事案件移送書上之記載可資
      參酌（見偵字第一三二六九號卷第七頁），復為公訴檢察
      官所不爭執（見本院卷第六八頁），自生自首之效力，是
      本件就被告庚○○所為連續強盜犯行部分，應依刑法第六
      十二條前段之規定減輕其刑，並予先加後減之。至被告乙○○所犯前揭搶奪罪與連續加重強盜犯行間，則屬犯意各
      別，罪名互殊，應予分論併罰。
肆、爰審酌被告乙○○、庚○○之素行，其二人均正值青壯，竟
    不思努力工作賺取正當酬勞，猶為貪圖不法利益即心存僥倖
    ，恣意乘人不備而奪取或連續強盜他人之財物，對個人安全
    及社會秩序之危害匪淺，且視他人尊嚴及權益如無物，應嚴
    予非難，兼衡酌被告乙○○所犯之搶奪犯行係於傍晚時分，
    即在車行來往頻繁之路旁大膽妄自為之，藐視國家法治與公
    權力體系，其與被告庚○○各自犯罪之動機、目的、所用手
    段、犯罪所得、犯罪所致之具體危害以及被告乙○○僅供承
    搶奪部分犯行，被告庚○○犯罪後坦認所涉全部強盜犯行不
    諱，已見其悔意之犯罪後態度，暨被告庚○○已當庭給付證
    人戊○○五千元，賠償其部分之損失，並已得證人戊○○之
    諒解等一切情狀，分別量處如主文所示之刑，並就被告乙○○部分，定其應執行之刑。
伍、至被告庚○○、乙○○為前述犯罪事實欄二、（一）、（三
    ）所載加重強盜犯行時所持用之柴刀一支，係被告乙○○向
    證人甲○○所商借，而為證人甲○○之父古兆金所有，已見
    前述，核既非屬被告庚○○或乙○○所有而與沒收要件未合
    ，爰不併予宣告沒收；另熱熔膠棒一支，固為被告庚○○所
    有供其與被告乙○○共同為犯罪事實欄二、（二）所載強盜
    犯行所用之物，然並未據扣案，又無具體事證足認該熱熔膠
    棒現仍存在且屬違禁物，為免滋生日後執行之困難，亦不併
    為沒收之諭知，俱附此敘明之。
據上論斷，應依刑事訴訟法第二百九十九條第一項前段，刑法第
二十八條、第五十六條、第三百三十條第一項、第三百二十五條
第一項、第六十二條前段、第五十一條第五款，判決如主文。
本案經檢察官丙○○到庭執行職務。
中    華    民    國    95    年    5     月    29    日
                  刑事第四庭  審判長法  官  張國忠
                                    法  官  滕治平
                                    法  官  陳思成
上正本證明與原本無異。
如不服本判決，應於送達後十日內向本院提出上訴狀（須附繕本
），上訴於臺灣高等法院臺中分院。
                                    書記官  王嘉麒
中    華    民    國    95    年    5     月    29    日
附錄論罪科刑法條
刑法第三百二十五條第一項
意圖為自己或第三人不法之所有，而搶奪他人之動產者，處六月
以上五年以下有期徒刑。
刑法第三百三十條第一項
犯強盜罪而有第三二十一條第一項各款情形之一者，處七年以上
有期徒刑。


司法院資訊處製作；財團法人民間司法改革基金會備份。
